【裁判字號】    90,交上易,49
【裁判日期】    900327
【裁判案由】    過失傷害
【裁判全文】
臺灣高等法院刑事判決                            九十年度交上易字第四十九號
    上  訴  人
    即  被  告  乙○○
右上訴人因過失傷害案件，不服臺灣板橋地方法院八十九年度交易字第三九五號，中
華民國八十九年十月三十一日第一審判決（起訴案號：臺灣板橋地方法院檢察署八十
九年度偵字第一三七二一號），提起上訴，本院判決如左：
    主  文
上訴駁回。
乙○○緩刑年。
    事  實
一、乙○○為臺北縣永和市公所工務課工程搶修隊隊員，平日駕駛公務工程車至各工
    程地點進行工程維修，駕駛為其附隨業務，為從事業務之人。民國八十九年六月
    十八日下午，駕駛車號Ｇ四─一二０九號公務工程車，前往臺北縣永和市○○路
    ○○路口附近之仁愛公園旁補修道路坑洞，行駛至臺北縣永和市○○路四二七號
    對面，停車後，自駕駛座向外開啟車門下車時，應注意左方及後方之車輛、行人
    ，並讓其先行通過，避免發生碰撞，而依當時情形，又無不能注意之情事，竟疏
    未注意，貿然開啟車門，致同向後方由甲○○騎乘自行車後載江傳賢（江傳賢傷
    害部分於第一審撤回告訴）通過時，閃避不及，撞及前開工程車之左前車門，致
    人車倒地，甲○○因此受有腦震盪、右側鎖骨骨折、右手食指撕裂傷及韌帶斷裂
    等傷害。
二、案經被害人甲○○訴由臺北縣警察局永和分局報請臺灣板橋地方法院檢察署檢察
    官偵查起訴。
    理  由
一、訊據上訴人即被告乙○○坦承其於前開時地停車開啟車門時，遭甲○○騎乘自行
    車撞上，甲○○因此受傷等情事不諱，惟矢口否認有過失傷害之犯行，辯稱：伊
    開車門前，有看左側後照鏡，沒有看見人車才開門，是告訴人突然騎車衝撞過來
    ，過失在甲○○云云。
二、然查：
（一）右開犯罪事實，迭據告訴人甲○○指訴綦詳，並經證人江傳賢證明無訛，且有
      受傷之診斷證明書附卷可稽。被告雖稱開啟車門時有看左側後照鏡，並未看見
      人車通過才開啟車門云云，惟後照鏡不能全面反射照到所有方位，存有視覺死
      角，故駕駛人開啟車門時，除檢視後照鏡外，尚須轉頭環視周圍情狀，確定並
      無人車，方得開啟車門，被告僅看後照鏡，致生事故，並未盡注意義務，其有
      過失，極為灼然。
（二）按車輛停車向外開啟車門時，應注意行人、車輛，並讓其先行，道路交通安全
      規則第一百十二條第一項第十五款前段定有明文。被告應注意遵守前開規定，
      而又無不能注意之情形，竟疏未注意貿然開啟車門，以致肇事，其行為與告訴
      人被撞受傷間自有相當之因果關係。
（三）綜上所述，被告所辯，無非為卸責之詞，不足採信，犯行明確，堪以認定，應
      依法論科。
三、被告為臺北縣永和市公所工務課工程搶修隊隊員，平日駕駛公務工程車至各工程
    地點進行維修工程，駕駛為其附隨業務，為從事業務之人，核其所為，係犯刑法
    第二百八十四條第二項前段之業務過失傷害罪。
四、公訴意旨另以：被告於上開時地停車後，未注意左後方來車，貿然開啟車門，致
    甲○○騎乘自行車後載江傳賢通過時，閃避不及，人車倒地，江傳賢受有外傷性
    牙齒移位、局部齒槽骨斷裂等傷害，因認被告同時涉有刑法第二百八十四條第二
    項前段之業務過失傷害罪嫌。惟按告訴乃論之罪，告訴人於第一審辯論終結前得
    撤回其告訴，告訴經撤回者，應諭知不受理之判決，刑事訴訟法第二百三十八條
    第一項、第三百零三條第三款定有明文。又刑法第二百八十四條第二項前段之業
    務過失傷害罪，依同法第二百八十七條前段之規定，須告訴乃論。告訴人江傳賢
    於原審撤回其告訴，有撤回告訴狀附卷可稽，因此部分與上開有罪科刑部分，有
    想像競合犯之裁判上一罪關係，自不另為不受理之諭知。
五、原審基此認定，援引刑法第二百八十四條第二項前段、第四十一條、罰金罰鍰提
    高標準條例第一條前段、第二條等規定，審酌被告之素行、過失程度、犯後態度
    及告訴人所受傷害等一切情狀，量處拘役四十日，如易科罰金以三百元折算一日
    ，經核其認事用法，均無不合。被告上訴意旨，仍執前詞，否認犯罪，為無理由
    ，上訴應予駁回。惟念被告五年以內未曾受有期徒刑以上刑之宣告，有本院被告
    全國前案紀錄表在卷可按。上訴本院後，已與告訴人達成民事和解，有和解筆錄
    在卷可稽。此告訴乃論之罪，第二審雖已不得撤回告訴，但被告經此教訓，當知
    所警惕，而無再犯之虞，且服務於台北縣永和市公所，有正當之職業，本院因認
    其刑之宣告，以暫不執行為適當，乃同時宣示緩刑三年，以勵自新。
六、據上論斷，應依刑事訴訟法第三百六十八條第一項前段、刑法第七十四條第二款
    ，判決如主文。
本案經檢察官柯麗鈴到庭執行職務。
中    華    民    國     九十     年      三        月       二十七     日
                            臺灣高等法院刑事第五庭
                                審判長法  官  曾  德  水
                                      法  官  楊  貴  雄
                                      法  官  趙  功  恆
右正本證明與原本無異。
不得上訴。
                                      書記官  孫  佩  琳
中    華    民    國     九十     年      三        月       二十七     日
附錄本案論罪科刑法條全文：
刑法第二百八十四條第二項前段
從事業務之人，因業務上之過失傷害人者，處一年以下有期徒刑、拘役或一千元以下
罰金。


司法院資訊處製作；財團法人民間司法改革基金會備份。
